臺灣臺南地方法院刑事判決　　　　　　　99年度訴字第1155號
公　訴　人　臺灣臺南地方法院檢察署檢察官
被　　　告　陳智威
選任辯護人　熊家興律師
　　　　　　李國禎律師
被　　　告　陳建宏
上列被告因偽證案件，經檢察官提起公訴（99年度偵字第11151號）
，本院判決如下：
    主  文
陳智威於檢察官偵查時，證人於案情有重要關係之事項，供前具
結，而為虛偽之陳述，處有期徒刑陸月。
陳建宏於執行審判之公署審判時，證人於案情有重要關係之事項
，供前具結，而為虛偽之陳述，處有期徒刑伍月。
    事  實
一、陳智威明知黃崧棋及郭峰銘二人並未出資參與運輸毒品，竟
    基於偽證之犯意，於民國九十八年七月二十四日下午，在臺
    灣臺南地方法院檢察署地下室偵查庭，以證人身分做證時，
    於案情有重要關係之事項，供前具結，而為虛偽陳述：黃崧
    棋出資新臺幣（下同）七十八萬元、郭峰銘出資五十萬元，
    伊向黃崧棋之友人及郭峰銘收取渠等之出資後，於九十八年
    三月二十日左右某日晚間十一時許，在臺北縣新莊市之洪金
    寶百貨公司，將伊本人與黃崧棋、郭峰銘二人之出資交與陳
    建宏云云。另陳建宏明知黃浚騰並未向其借用車輛，且車號
    八七九一－ＶＧ號自小客車並非其向陳韋廷所借得，其僅係
    承張賢達之命，將該自小客車交與黃浚騰，詎其於九十九年
    二月二十三日上午，在本院第二十四法庭，就張賢達運輸毒
    品案件，以證人身分做證時，為使張賢達脫免罪責，竟基於
    偽證之犯意，於案情有重要關係之事項，供前具結，而為虛
    偽陳述：黃浚騰係前往張賢達住處，先向張賢達借車，張賢
    達表示不方便出借車輛，黃浚騰即轉而向伊借用云云。
二、案經臺灣臺南地方法院檢察署檢察官偵查起訴。
    理  由
甲、程序部分
    本案檢察官提出之證據資料、方法，業經本院於審理程序之
    始，經合議庭評議後裁定如九十九年訴字第一一五五號裁定
    （見本院卷第八三頁、第一○七頁反面）。
乙、實體部分
壹、被告陳智威於偵查中偽證之部分
一、經查，被告陳智威於偵查中自承：「（就警方於九十八年四
    月三日所查和之Ｋ他命毒品，你於偵查中證稱黃崧棋出資七
    十八萬元，郭峰銘出資五十萬元，你有向黃崧棋之友人及郭
    峰銘收取出責款項後，轉交給陳建宏；於法院審理中卻改證
    稱你並無向黃崧棋及郭峰銘二人收取出資，並轉交給陳建宏
    ，何者為真實？）在法院陳述是真實的。」，「（為何於偵
    查中做偽證？）怕被收押。」，「（就偵查中之陳述，涉有
    偽證罪嫌，是否認罪？）我認罪。」等語（見偵查卷第一四
    八頁至第一四九頁），可見被告陳智威確有於前開時、地，
    以證人之身分為虛偽之陳述甚明。
二、且查，被告陳智威於偵查中確以證人之身分具結證稱：「（
    陳智威改以證人身分訊問，諭知具結之義務及偽證之處罰，
    證人朗讀結文後具結，如恐因陳述致自己受刑事訴追或處罰
    ，得拒絕證言，瞭解否？）了解。」，「（黃崧棋有無出資
    參與九十八年四月三日警方在郭峰銘倉庫所查扣之Ｋ他走私
    一案？）有的，黃崧棋出資約七十八萬元，是我與黃崧棋連
    絡後，黃崧棋要他的朋友搭高鐵至板橋站將錢交給我，但我
    不知道黃崧棋的出資可以分得多少Ｋ他命。」，「（郭峰銘
    有無出資參與九十八年四月三日警方在他倉庫所查扣之Ｋ他
    命走私一案？）有的，郭峰銘出資五十萬元，是由他本人在
    他蘆洲住處樓下將錢交給我。」，「（如何確認郭峰銘交給
    你的五十萬元市參與走私Ｋ他命的出資？）九十八年三月十
    日左右，在郭峰銘住處，黃浚騰也有邀郭峰銘資參與走私Ｋ
    他命，後來黃浚騰打電話告訴我，郭峰銘參與走私Ｋ他命的
    錢湊好了，叫我去跟他拿。」，「（你與黃崧棋、郭峰銘出
    資參與走私Ｋ他命的錢，確實是於九十八年三月二十日左右
    晚上十一點，在新莊市洪金寶百貨公司交給剛提示刑事檔案
    照片供你指認之陳建宏？）是的。」云云（見偵卷第八三頁
    ），並有證人結文一紙在卷可佐（見同卷第八五頁），足證
    被告於九十八年七月二十四日確有於偵查中，以證人之身分
    具結證稱：黃崧棋出資七十八萬元、郭峰銘出資五十萬元，
    伊向黃崧棋之友人及郭峰銘收取渠等之出資後，於九十八年
    三月二十日左右某日晚間十一時許，在臺北縣新莊市之洪金
    寶百貨公司，將伊本人與黃崧棋、郭峰銘二人之出資交與陳
    建宏云云。
三、被告陳智威固辯稱本案係受到訊問檢察官之脅迫，而辯稱：
    「起訴書所指七月二十四日之前，被告陳智威因為沒有配合
    黃浚騰的說詞才被收押，所以在七月二十四日開庭時為了希
    望可以交保，而且在七月二十日時檢察官也告訴被告如果不
    好好講的話要將他收押，所以在此情況下，才會有七月二十
    四日這樣的證詞，在此情況下，被告是否有偽證的犯意，似
    乎不具期待可能性。」云云。然查：
（一）、被告陳智威在前案中亦為被告身分，其於九十八年七月
        二十日偵訊中否認參與警方於九十八年四月三日查獲之
        運輸毒品犯行，然同案被告黃浚騰於九十八年七月二十
        日與被告陳智威一同接受偵訊時，卻以證人身分具結證
        稱被告陳智威有出資參與運輸毒品犯行，則同案被告間
        出現供述不一的情況，被告陳智威顯然與同案被告黃浚
        騰有勾串共犯或證人之虞，故依照刑事訴訟法第一百零
        一條第一項第二款規定，本即屬於羈押事由之一，則檢
        察官縱有稱因此要將被告陳智威聲請羈押之言語，亦係
        將法律之規定告知被告陳智威，難認此舉即屬於脅迫之
        行為。
（二）、其次，檢察官僅有聲請羈押之權限，是否應羈押被告，
        尚須依刑事訴訟法第一百零一條或第一百零一條之一，
        由檢察官聲請之後，由法院依卷內事證依法審認，以決
        定是否羈押。經查，本件被告陳智威於前案中經檢察官
        向法院聲請羈押，法院亦認為被告陳智威有羈押之必要
        而將被告陳智威羈押，均係依法所為之公權力行使，尚
        難認檢察官有何以羈押為手段，壓迫被告陳智威自由意
        志之情形。退萬步言之，縱然認為被告陳智威聽聞檢察
        官陳稱要將其羈押，會造成其心理之負擔，然其依照上
        開勘驗筆錄，檢察官為上開陳述後，被告陳智威仍然為
        未出資參與運輸毒品之陳述等語，則被告陳智威嗣後又
        願意於九十八年七月二十四日坦認犯行，難認被告陳智
        威係受檢察官之脅迫而為自白及不實之供述，質言之，
        其所為之陳述，並未受到任何之影響所為，甚為顯明。
（三）、再者，當日筆錄然經勘驗結果，並無錄到黃浚騰對被告
        陳智威陳述之內容，黃浚騰是否有教唆之行為？並無積
        極之證明足資證明，更無其他證據證明被告陳智威係基
        於黃浚騰之唆使而為陳述。況且，勘驗筆錄並沒有記載
        黃浚騰把陳智威拉到畫面的旁邊究竟陳述何種內容，尚
        難單以黃浚騰把陳智威拉到畫面旁邊，即可積極推論出
        黃浚騰係教唆被告陳智威做偽證。而且，畫面恢復錄影
        之後，檢察官訊問被告陳智威是否真的沒有出資等節，
        被告陳智威仍然點頭，有勘驗筆錄在卷可佐（見本院卷
        第四一頁），苟被告陳智威確有受到脅迫或其他不正方
        法之使用，何以被告陳智威仍依其先前之自由陳述之內
        容？由此益見黃浚騰與被告陳智威談話後，顯然並未影
        響到陳智威之偵訊內容，至為灼然。
四、小結：由被告陳智威之自白及其於偵查中所為之證述等節詳
    加參酌，且依據勘驗筆錄，均無從證明被告陳智威之虛偽陳
    述係欠缺期待可能性，從而，被告陳智威於九十八年七月二
    十四日偵查中以證人身分具結證述之內容，既為虛偽之陳述
    ；而該虛偽之陳述，又涉及黃崧琪及郭峰銘二人是否有出資
    參與運輸毒品之重要關係事項，益見被告陳智威確有偽證之
    犯行，應可認定。
貳、被告陳建宏於公署審判時偽證之部分
一、被告陳建宏於本院審理時，對於其於九十九年二月二十三日
    於本院所為之陳述係屬虛偽乙節坦承不諱，供稱：「（對於
    檢察官起訴書所載之犯罪事實，有何意見？）無意見，我承
    認檢察官起訴之犯罪事實。」等語（見本院卷第二二頁、第
    六七頁）。
二、被告陳建宏於本院九十九年二月二十三日於本院審理時具結
    證稱：「（你為什麼要跟陳韋廷借車？）黃浚騰要借車。」
    ，「（黃浚騰是直接跟你講，還是透過張賢達跟你講？）他
    先跟張賢達借，張賢達沒有辦法借他，才從我這裡借。」，
    「（黃浚騰跟你借的，還是張賢達跟你講的？）黃浚騰。」
    ，「（他跟你借車，你為什麼會借他車？）我想他跟張賢達
    有熟，在台北出門不方便，借一台車應該是沒有關係。」，
    「（是張賢達跟你借的，還是黃浚騰跟你借的？）黃浚騰跟
    我借的，不是張賢達跟我借的。」，「（你堅持是黃浚騰跟
    你借的？）是。」，「（是誰交車給黃浚騰？）我。」，「
    （你借到車子以後，你有再先跟黃浚騰聯絡交車的時間跟地
    點嗎？）當天我要借他車子的時候，就叫他明天中午來牽車
    。」，「（你借車給黃浚騰之後，你有把這件事情告訴張賢
    達嗎？）我都沒有說出去，我以為他會知道。」云云（見本
    院卷第一三○頁及第一三五頁），並有被告陳建宏於九十九
    年二月二十三日本院審理時之證人結文在卷可佐（見偵查卷
    第一四一頁），足證其於九十九年二月二十三日上午，在本
    院第二十四法庭，就張賢達運輸毒品案件，以證人身分做證
    時，為使張賢達脫免罪責，確有基於偽證之犯意，於案情有
    重要關係之事項，供前具結，而為虛偽陳述：黃浚騰係前往
    張賢達住處，先向張賢達借車，張賢達表示不方便出借車輛
    ，黃浚騰即轉而向伊借用云云。而上揭究由何人借用車輛之
    行為，涉及該案究竟如何運輸毒品、由何人取得車輛之使用
    管領力進行犯罪行為之實行，顯然亦屬於與案情有重要關係
    之事項，則被告陳建宏本於證人地位所為之虛偽陳述，自足
    以造成妨害發現真實之結果。
三、況且，黃浚騰及張賢達經送測謊鑑定結果：「黃浚騰稱有請
    張賢達提供一部車運毒，經測試結果，並無不實反應。」；
    至於「張賢達『否認』在同年四月一日黃浚騰有請渠提供一
    部車運毒，經測試結果，呈不實反應。」等情，有內政部警
    政署刑事警察局九十八年七月十四日刑鑑字第○九八○○○
    九七二○五號函鑑定書在卷可稽（見偵查卷第七五頁），?
    此益見該案確由張賢達提供車輛予黃浚騰運輸毒品，而非由
    被告陳建宏所提供，彰彰甚明。
四、被告陳建宏嗣於本院審理時，否認有何偽證之行為，然本院
    參酌上開證據之內容以觀，被告陳建宏於本院審理時翻異前
    詞，並無其他證據足以證明其所述屬實，反而其先前之自白
    ，佐以前開貳、二、三之補強證據，更足以證明其先前自白
    所為之供述與事實較為吻合而屬可信，從而，被告陳建宏上
    開犯行，亦洵堪認定。
參、核被告二人所為，各係犯刑法第一百六十八條之偽證罪。爰
    審酌被告二人犯罪動機及手段，其所為虛偽證述固然各別在
    檢察官偵查中或本院審理時，然渠等二人無視證人到庭作證
    應據實陳述之義務，企圖影響審判結果，造成採證錯誤，判
    斷失平，並令事實不明，徒增訴訟資源浪費，妨害司法之公
    正性，其情形則一，而被告陳建宏固曾供述其有偽證之行為
    ，然其後於本院審理時又矢口否認犯罪；參酌被告陳智威自
    始即否認犯罪之狀況（於偵查中則坦承犯行），益見其二人
    法紀觀念薄弱，被告二人犯後態度等一切情狀，分別量處如
    主文所示之刑，以資懲儆。
肆、按被告之自白在「所偽證之案件裁判確定前」為之，即合於
    刑法第一百七十二條之規定，經查：本院九十八年度訴字第
    一○五○號、第一二九二號違反毒品危害防制條例案件經上
    訴臺灣高等法院臺南分院尚未確定，有本院電話紀錄一紙在
    卷可稽，而本案被告陳智威及陳建宏之自白均在該案確定前
    ，則被告二人於被訴偽證後，於本案審理時自白犯罪，已符
    前開自白減免之規定，自有上揭自白減免之適用，爰依法減
    輕其刑，附此敘明。
據上論斷，應依刑事訴訟法第二百九十九條第一項前段、刑法第
一百六十八條、第一百七十二條，判決如主文。
本案經檢察官吳書嫺到庭執行職務
中    華    民    國  100    年    4    月    20    日
                刑事第二庭      審判長法  官  吳坤芳
                                      法  官  張銘晃
                                      法  官  黃翰義
以上正本證明與原本無異。
如不服本判決應於收受本判決後10日內向本院提出上訴書狀，並
應敘述具體理由。如未敘述上訴理由者，應於上訴期間屆滿後20
日內向本院補提理由書狀（均須按他造當事人之人數附繕本）「
切勿逕送上級法院」。
                                      書記官  謝文心
中    華    民    國   100    年    4     月    22    日
中華民國刑法第168條
（偽證罪）
於執行審判職務之公署審判時或於檢察官偵查時，證人、鑑定人
、通譯於案情有重要關係之事項，供前或供後具結，而為虛偽陳
述者，處 7 年以下有期徒刑。